【裁判字號】    90,簡上,83
【裁判日期】    900720
【裁判案由】    誣告
【裁判全文】
臺灣板橋地方法院刑事判決                            九十年度簡上字第八三號
    上  訴  人
    即  被  告  甲○○
              （更名為
                周宜臻）
右列上訴人誣告案件，不服本院板橋簡易庭九十年度板簡字第一三一號，中華民國九
十年二月十二日第一審判決（聲請簡易判決處刑案號：臺灣板橋地方法院檢察署八十
九年度偵字第二二四六八號）提起上訴，本院管轄第二審之合議庭判決如左：
    主  文
原判決撤銷。
甲○○未指定犯人，而向該管公務員誣告犯罪，累犯，處拘役參拾日，如易科罰金以
佰元折算壹日。
    事  實
一、甲○○前曾於民國八十三年間因違反肅清煙毒條例案件，經臺灣高雄地方法院判
    處有期徒刑三年二月，褫奪公權二年，於八十五年九月二十一日假釋出獄，八十
    七年八月十三日假釋期滿執行完畢，猶不知悔改，明知其所有之付款人為匯通商
    業銀行民生分行，票載日期八十九年五月三十一日，號碼ＡＣ0000000號
    ，金額新臺幣（下同）八萬元之支票一紙，係男友黃偉堯（原聲請簡易判決處刑
    書誤載為乙○○）於八十九年三、四月間某日竊得而未經其許可所簽發，並於同
    年四月間交付予蔡敏智作為償債之用，並未遺失，事後甲○○經由黃偉堯告知上
    情，擬將之換回，竟遭乙○○拒絕，因而於五月二十三日向上開銀行謊報該支票
    已於八十九年三月十六日遺失，並填寫遺失票據申報書，請求臺北市政府警察局
    及臺北縣警察局偵辦侵占遺失物罪嫌之人，未指定犯人而向該管公務員誣告持有
    上開支票之人，犯有侵占遺失物之罪嫌。嗣因乙○○將上開支票輾轉交付予蔡敏
    智屆期向金融機構提示支票卻遭退票，始為臺北市票據交換所發現，報警而查悉
    上情。嗣經警經通知甲○○到場訊問，甲○○在所誣告案件判決確定前即於八十
    九年八月二十九日十二時許在新竹市警察局第二分局自白犯行而查獲上情。
二、案經新竹市警察局第二分局報請臺灣新竹地方法院檢察署呈請臺灣高等法院檢察
    署檢察長令轉臺灣板橋地方法院檢察署檢察官偵查後聲請簡易判決處刑。
    理  由
一、右揭犯罪事實，業據上訴人即被告甲○○迭於偵查及本院審理中坦承不諱，核與
    證人乙○○、蔡敏智於警訊、本院審理中之證述相符，復有掛失支票及退票理由
    單、票據掛失止付通知書、遺失票據申報書影本各一紙附卷足稽，事證已臻明確
    ，被告犯行堪以認定，自應依法論科；至於上訴人之上訴意旨雖執以：因上開支
    票係伊男友竊取後，未經伊同意所簽發，並交付予乙○○償債，事後伊得悉上情
    ，擬換回該支票，竟遭乙○○拒絕，始於八十九年三月十六日申報遺失，惟於申
    請前已知該票據在乙○○處，伊報遺失乃黃偉堯叫伊報的等語，縱與事實相符，
    惟仍無解於被告之本案犯行，附此敘明。
二、核被告甲○○所為，係犯刑法第一百七十一條第一項之未指定犯人誣告罪。又被
    告於八十三年間因違反肅清煙毒條例案件，經臺灣高雄地方法院判處有期徒刑三
    年二月，褫奪公權二年，於八十五年九月二十一日假釋出獄，八十七年八月十三
    日假釋期滿執行完畢，有臺灣高等法院檢察署刑案紀錄簡覆表乙份附卷可證，其
    於有期徒刑執行完畢五年內，再犯有期徒刑以上之罪，為累犯，爰依刑法第四十
    七條之規定，加重其刑。又被告於所誣告案件判決確定前即於警訊中自白犯行，
    此有新竹市警察局第二分分局八十九年八月二十九日所為之警訊筆錄可按，自應
    依刑法第一百七十二條之規定減輕其刑，並先加後減之。原審援引刑事訴訟法第
    四百四十九條第一項前段、第四百五十四條第二項，刑法一百七十一條第一項（
    其後贅引第五十六條）、第四十七條、第四十一條，罰金罰鍰提高標準條例第一
    條前段、第二條等規定，就被告犯行論罪科刑，固非無見，惟其漏未認定被告於
    所誣告案件判決確定前已自白犯行一節，致未依刑法第一百七十二條規定減輕其
    刑，及被告於本案行為後，刑法第四十一條於九十年一月十日修正公布，同年月
    十二日生效，原條文修正為第四十一條第一項前段，並將得易科罰金之罪，從「
    犯最重本刑為三年以下有期徒刑以下之刑之罪」，修正為「犯最重本刑為五年以
    下有期徒刑以下之刑之罪」，因本案被告所犯之罪本即為「最重本刑三年以下有
    期徒刑以下之刑之罪」，經比較新舊法，適用新法，對於行為人雖無不利，仍依
    刑法第二條第一項前段之規定，應適用修正後之現行刑法第四十一條第一項前段
    條文，原審亦未及比較適用裁判時之新法，均有未洽，被告上訴指摘原判決不當
    ，為有理由，應由本院合議庭予以撤銷改判。爰審酌被告因男友未經其同意竊取
    支票並簽發而交付予他人，致嗣後取回支票不易，即未經熟慮，致蹈犯行，其犯
    罪動機、目的尚屬單純、情節亦非嚴重，惟被告向警察機關謊報支票遺失造成司
    法警察機關為無益之查察並危及被告之品行、智識程度、犯後態度良好等一切情
    狀，量處如主文第二項所示之刑，並諭知易科罰金之折算標準，以資懲戒。
據上論斷，應依刑事訴訟法第四百五十五條之一第一項、第三項、第三百六十九條第
一項前段、第三百六十四條、第二百九十九條第一項前段，刑法第二條第一項前段、
第一百七十一條第一項、第一百七十二條、第四十七條、第四十一條第一項前段，罰
金罰鍰提高標準條例第一條前段、第二條，判決如主文。
本案經檢察官郭永發到庭執行職務
中      華      民      國    九十      年      七      月     二十     日
                                      臺灣板橋地方法院刑事第六庭
                                          審判長法  官  張   谷   輔
                                                法  官  侯   志   融
                                                法  官  徐   蘭   萍
右正本證明與原本無異。
不得上訴。
                                                書記官  莊   川   億
中      華      民      國    九十      年      七      月     二十     日
附錄本案論罪科刑法條全文：
刑法第一百七十一條
未指定犯人，而向該管公務員誣告犯罪者，處一年以下有期徒刑、拘役或三百元以下
罰金。
未指定犯人，而偽造、變造犯罪證據或使用偽造、變造之犯罪證據，致開始刑事訴訟
程序者亦同。
刑法第一百七十二條
犯第一百六十八條至第一百七十一條之罪，於所虛偽陳述或所誣告之案件，裁判或懲
戒處分確定前自白者，減輕或免除其刑。


司法院資訊處製作；財團法人民間司法改革基金會備份。
